臺灣彰化地方法院彰化簡易庭民事裁定
                                    111年度彰小字第163號
原      告  凱基商業銀行股份有限公司


法定代理人  魏寶生  
訴訟代理人  潘俐君  


被      告  龔承緯（即謝紫鳳之繼承人）

上列當事人間請求清償債務事件，本院裁定如下：
    主  文
原告之訴駁回。
訴訟費用由原告負擔。
    理  由
一、原告起訴主張略以：被告之被繼承人謝紫鳳（原姓名謝秀鳳
    ，已於民國107年9月22日死亡）生前向原告申辦現金卡，未
    依約還款，而積欠原告新臺幣（下同）175,128元，及其中1
    71,954元自95年7月18日起至清償日止，按週年利率20％計算
    之利息，業經原告取得本院97年度執字第16461號債權憑證
    在案。謝紫鳳死亡後，依勞工退休金條例第26條、遺產及贈
    與稅法相關規定，謝紫鳳之勞工退休金應屬其遺產之一部分
    ，又經勞動部勞工保險局函覆，謝紫鳳死亡後，經被告申請
    ，業已核定發給謝紫鳳身之勞工退休金31,592元。被告為謝
    紫鳳之繼承人，且未拋棄繼承，自應於繼承遺產範圍內負清
    償債務之責。是被告應於領取謝紫鳳之勞工退休金範圍內向
    原告負清償責任。爰依消費借貸及繼承之法律關係提起本件
    訴訟等語，並聲明：被告應於領取謝紫鳳之勞工退休金範圍
    內，給付原告31,592元，暨自起訴狀繕本送達翌日起至清償
    日止，按週年利率5％計算之利息等語。
二、按原告起訴之訴訟標的為確定判決之效力所及者，法院應以
    裁定駁回之，民事訴訟法第249條第1項第7款定有明文。次
    按除別有規定外，確定之終局判決就經裁判之訴訟標的，有
    既判力；確定判決，除當事人外，對於訴訟繫屬後為當事人
    之繼受人者，及為當事人或其繼受人占有請求之標的物者，
    亦有效力；原告起訴之訴訟標的為確定判決之效力所及者，
    法院應以裁定駁回之；民事訴訟法第400條第1項、第401條
    第1項分別定有明文；上開規定於小額訴訟程序亦有準用，
    此觀同法第436條之23、第436條第2項等規定自明。申言之
    ，確定判決所生之既判力，除使當事人及其繼受人就確定終
    局判決經裁判之訴訟標的法律關係，不得更行起訴或為相反
    之主張外，法院亦不得為與確定判決意旨相反之裁判，始能
    避免同一紛爭再燃，以保護權利，維持法之安定及私法秩序
    ，達成裁判之強制性、終局性以及解決紛爭之目的。此即訴
    訟法上所謂一事不再理之原則。故同一事件已有確定之終局
    判決者，不容許當事人再為相反之爭執；而所謂同一事件，
    則指「同一當事人就同一法律關係而為同一之請求」（最高
    法院79年台上字第2420號判決意旨參照），而所謂「同一之
    當事人」，依民事訴訟法第401條第1 項規定，當然包括「
    原當事人」以及「於訴訟繫屬後為當事人之繼受人」等情形
    在內。
三、經查：
（一）本件原告依消費借貸與繼承之法律關係，請求被告於領取
      被繼承人謝紫鳳之勞工退休金範圍，負清償債務之責，惟
      謝紫鳳積欠原告之上開債務，前經本院以95年度司促字第
      22835號支付命令（下稱系爭支付命令）確定在案，並經
      原告持該支付命令及確定證明書，向本院對謝紫鳳聲請強
      制執行未果，由本院發給債權憑證，此有原告所提本院97
      年6月26日彰院賢97執莊字第16461號債權憑證影本附卷可
      稽。
（二）「債務人對於支付命令未於法定期間提出異議者，支付命
      令與確定判決有同一效力」，104年7月1日修正前之民事
      訴訟法第521條第1項定有明文。確定支付命令之效力既與
      確定判決同，其經發該支付命令之法律關係，當事人自不
      得就之更行起訴，否則其訴即屬不合法（最高法院71年度
      台上字第1742號判決意旨參照）。系爭支付命令係在民事
      訴訟法於104年7月1日修正施行以前核發並確定，依修正
      前之法律規定，系爭支付命令與「確定判決」有同一之效
      力。故訴外人謝紫鳳雖已於107年9月22日死亡，被告既為
      謝紫鳳之繼承人，依前揭規定，本即應受系爭支付命令之
      拘束，系爭支付命令對於被告亦有效力，原告當不得再行
      起訴請求被告償還被繼承人謝紫鳳所欠之上開債務，且此
      等情形復無從補正，依前揭說明，原告之訴為不合法，應
      予駁回。
四、又原告既已對被繼承人謝紫鳳取得債權憑證，如認被告有繼
    承被繼承人遺產之情事，自得持該執行名義，對被告聲請強
    制執行，附此敘明。
五、依民事訴訟法第436條之23、第436條第2項、第249條第1項
    第7款、第95條、第78條，裁定如主文。
中　　華　　民　　國　　111 　年　　5 　　月　　10　　日
  　　　　　　　　彰化簡易庭  法  官　黃士瑋
以上正本係照原本作成。
如對本裁定抗告，應於裁定送達後10日內向本院提出抗告狀（須
附繕本），並繳納抗告費新臺幣1,000元。 
中　　華　　民　　國　　111 　年　　5 　　月　　10　　日
                              書記官  張莉秋